臺灣嘉義地方法院民事裁定
111年度抗字第38號 
抗  告  人  楊堃岳  

相  對  人  林雅玲  
上列當事人間本票裁定事件，本院裁定如下：      
    主  文
原裁定廢棄。
相對人於原審之聲請駁回。
聲請程序費用新臺幣(下同)1,000元及抗告程序費用1,000元由相
對人負擔。  
    理  由
一、相對人於原審聲請意旨略以：相對人執有抗告人簽發如附表
    所示的本票2紙（下合稱本件本票），並免除作成拒絕證書
    ，但是在民國111年10月10日經提示未獲付款，因此，提出
    本票2件，聲請裁定准許強制執行等語。原審就相對人提出
    的本件本票形式上審查，認為與票據法第123條規定相符，
    而裁定准許相對人的聲請。
二、抗告人抗告意旨略以：兩造為朋友關係，相對人先前交付2,
    500,000元給抗告人作為投資抗告人事業的出資額，因相對
    人的家人不斷詢問投資事業發展情況，礙於親情壓力，相對
    人央求抗告人開立票據以應付了事，抗告人因而簽發本件本
    票，相對人並無本票請求權。又相對人未向抗告人提示票據
    ，相對人不得對抗告人行使追索權，原裁定應予廢棄等語。
三、執票人應於到期日或其後2日內，為付款之提示；匯票到期
    不獲付款時，執票人於行使或保全匯票上權利之行為後，對
    於背書人、發票人及匯票上其他債務人得行使追索權；匯票
    全部或一部不獲承兌或付款或無從為承兌或付款提示時，執
    票人應請求作成拒絕證書證明之；匯票上雖有免除作成拒絕
    證書之記載，執票人仍應於所定期限內為承兌或付款之提示
    ，但對於執票人主張未為提示者，應負舉證之責，票據法第
    69條第1項、第85條第1項、第86條第1項、第95條分別有明
    文規定。前開規定依同法第124條，於本票準用之。
四、票據上記載免除作成拒絕證書者，執票人仍應於所定期限內
    為付款之提示，僅主張執票人未為提示者，應負舉證之責而
    已，並非謂執票人可不於所定期限內為付款之提示（最高法
    院71年度台上字第3671號、72年度台上字第624號裁判意旨
    參照）。申言之，票據為提示證券、繳回證券，執票人行使
    票據權利，須現實出示票據原本，若執票人無法現實提出票
    據原本，即難據以主張其票據權利。故本票上雖有免除作成
    拒絕證書的記載，執票人仍應於所定期限內為付款的提示，
    如未踐行付款提示，依票據法第124條準用第85條第1項規定
    ，應認其行使追索權之形式要件未備。又所謂付款提示，是
    指票據執票人向付款人提出票據請求付款。
五、經查，抗告人主張相對人未向抗告人提示本件本票，經本院
    請相對人就此表示意見，相對人當庭自認：是在111年10月1
    0日打電話給抗告人，不是直接向抗告人提示票據等語(見本
    院卷第45至46頁)。所以，相對人向抗告人聲請本票裁定前
    ，未現實出示本件本票原本向抗告人提示請求付款，而欠缺
    行使追索權所必須具備的付款提示要件，則相對人對於抗告
    人所為本件聲請就跟法律規定不符，不應准許，原審逕予准
    許相對人之聲請，自有未洽。抗告意旨以本院前開裁定有誤
    為由，聲明原裁定廢棄，就有理由，因此由本院將原裁定廢
    棄，並駁回相對人於原審所為的聲請。 
六、依民事訴訟法第495條之1第1項、第492條、第95條、第78條
    ，裁定如主文。        
中　　華　　民　　國　　111 　年　　12　　月　　13　　日
                  民事第一庭  審判長法　官　林望民
　　　　　　　　　                  法  官  黃茂宏
　　　　　　　　　                  法  官  吳芙蓉
以上正本係照原本作成
本裁定僅得以適用法規顯有錯誤為理由提起再抗告。如提起再抗
告，應於裁定送達後10日內委任律師為代理人向本院提出再抗告
狀，並繳納再抗告費新臺幣1,000元。
中　　華　　民　　國　　111 　年　　12　　月　　13　　日
                                    書記官　王立梅

本票附表：至清償日止利息按週年利率6%計算    111年度抗字第38號   編 發票日 票面金額 到期日 利息起算日 票據號碼 備考 號  （新臺幣）  (提示日)   001 111年6月30日 1,000,000元 未記載 111年10月10日 TH0000000  002 111年6月30日 1,500,000元 未記載 111年10月10日 TH0000000